臺灣彰化地方法院交通事件裁定　 　　 96年度交聲字第1096號
原處分機關　交通部公路總局臺中區監理所彰化監理站
異　議　人
即受處分人　甲○○
上列受處分人因違反道路交通管理處罰條例案件，對於交通部公
路總局臺中區監理所彰化監理站96年10月19日彰監四字第裁 64-
I00000000 號、彰監四字第裁64-I00000000號等處分不服，聲明
異議，本院裁定如下：
    主  文
原交通部公路總局臺中區監理所彰化監理站彰監四字第裁六四-Ｉ
00000000號處分撤銷。
甲○○汽車駕駛人，不服從交通勤務警察之稽查，處罰鍰新臺幣
玖佰元，並記違規點數壹點。
其餘聲明異議駁回。
    理  由
一、按汽車駕駛人駕駛汽車，應遵守道路交通標誌、標線、號誌
    之指示；汽車行駛至交岔路口，其行進、轉彎，應遵守燈光
    號誌或交通警察之指示，道路交通安全規則第90條前段、第
    102條第1項第1款分別定有明文。又按汽車駕駛人，行經有
    燈光號誌管制之交岔路口闖紅燈者，處新臺幣（下同）1800
    元以上5400元以下罰鍰；汽車駕駛人，駕駛汽車不服從交通
    勤務警察或依法令執行交通指揮、稽查任務人員之指揮或稽
    查，而本章各條無處罰之規定者，處900元以上1800元以下
    罰鍰，而汽車駕駛人駕駛汽車違反道路交通管理處罰條例第
    53條、第60條第2項第1款規定者，除應依該條所規定之罰鍰
    處罰外，分別予記違規點數3點、1點，道路交通管理處罰條
    例第53條第1項、第60條第2項第1款、第63條第1項第3款、
    第1款復有明文。再按汽車駕駛人有不服指揮稽查而逃逸，
    當場不能或不宜攔截製單舉發者，得對汽車所有人逕行舉發
    處罰，惟受舉發違反道路交通管理事件之受處罰人，認為受
    舉發之違規行為應歸責他人者，應於舉發違反道路交通管理
    事件通知單應到案日期前，檢附相關證據及應歸責人相關證
    明文件，向處罰機關告知應歸責人，處罰機關應即另行通知
    應歸責人到案依法處理，同條例第7之2條第1項、第85條第1
    項亦有明文規定。
二、本件原處分機關處分意旨略以：蔡明誠所有車牌號碼C9-76
    56號自用小客車，於民國（下同）96年8月5日下午2時42分
    許，在彰化縣芬園鄉○○路與美華街口，有「行經有燈光號
    誌管制之交岔路口闖越紅燈」及「不服從稽查取締」之違規
    ，為彰化縣警察局彰化分局警員掣單逕行舉發車主，後經蔡
    明誠於96年9月26日至交通部公路總局臺中區監理所告知違
    規駕駛人姓名及年籍資料，本站爰依法轉罰駕駛人甲○○，
    於法應無不合等語。
三、受處分人即異議人聲明異議意旨略以：伊於上開時、地，駕
    駛蔡明誠所有車牌號碼C9-7656 號自用小客車通過彰化縣芬
    園鄉○○路與美華街口時，伊方向之號誌是綠燈，且伊車輛
    車速緩慢，應無行經交岔路口闖越紅燈之違規情事，員警將
    伊攔下並堅稱伊有闖紅燈，要求伊交出行照、駕照，否則就
    要再開1 張不服取締之罰單，警察違法亂紀讓人民敢怒而不
    敢言，伊實難甘服，為此聲明異議云云。
四、經查：本件異議人於96年8 月5 日下午2 時42分許，駕駛蔡
    明誠所有車牌號碼C9-7656 號自用小客車，行經彰化縣芬園
    鄉○○路與美華街口，為警攔停，並以其行經有燈光號誌之
    交岔路口闖越紅燈；及因異議人拒絕出示行照、駕照，另有
    不服從稽查取締之事實為由，逕行掣單舉發裁罰等情，為異
    議人所不爭執，並有彰化縣警察局舉發違反道路交通管理事
    件通知單影本2 紙在卷可稽，惟異議人否認有何闖越紅燈、
    不服從稽查取締之情事，並以前詞置辯，然證人即當日當場
    舉發本件之員警陳明忠於本院訊問時已明白結證稱：本案係
    由伊所舉發，當天伊是在彰南路與華美街口往南投方向約40
    公尺處，以目視號誌運作之方式執行取締違規駕駛勤務，伊
    有親眼見車號C9-7656號之自小客車有闖越路口紅燈之情事
    ，因而將之攔停。當天該車駕駛人即是異議人，伊告知異議
    人其已闖越紅燈違規通過交岔路口，要求其出示證件，伊等
    欲進行舉發，但異議人辯稱闖越紅燈不是警察說了就算，拒
    絕出示證件，伊等考量異議人車上載有小孩、妻子，若以強
    制力帶回警局，可能有執行過當之虞，便讓異議人離去。至
    異議人堅稱其係綠燈時通過交岔路口，然伊確定異議人是紅
    燈時通過交岔路口，並不是綠燈時，亦非轉換燈號時，另該
    處有2個紅綠燈，屬於同1個控制系統，當天異議人可能是看
    到第1個紅綠燈是綠燈時即上橋，行經第2個紅綠燈之路口時
    ，號誌已轉換為紅燈，但是異議人還是強行通過下橋，伊所
    舉發的是異議人闖越第二處路口之紅燈等語明確，並當庭繪
    製異議人所不爭執之違規路口現場相關位置圖1紙附卷足憑
    ，而依現場相關位置圖所示，該違規地點確有2處交叉路口
    ，並分別設有交通號誌，且異議人所違規之交岔路口，確於
    證人值勤位置之視距範圍內，證人確可清楚辨明異議人當時
    之行車狀況，應無誤認之虞；參以本院當庭勘驗異議人所庭
    呈之當日取締現場錄影光碟，結果為：一、異議人雖有停車
    ，但是拒絕下車，並拒絕出示證件；二、異議人的太太及小
    孩均在車上；三、異議人的太太在車上對警察稱：我們真的
    沒有看到那個紅燈；四、警察有告知若再拒絕出示證件，要
    以逕行舉發的方式舉發；五、於舉發過程中，警察有告知異
    議人確有闖紅燈，並說明不會無緣無故將異議人攔停，否則
    為何不攔停其他車輛等語，益徵證人之上開證述確屬有據，
    並無憑空虛捏之情。雖證人陳明忠為本件開單告發異議人之
    員警，然證人與異議人並不認識，亦無夙怨等情，證人自無
    甘冒觸犯偽證罪之風險而構詞誣陷異議人之理，且本件卷存
    證據資料內亦無任何積極證據足以證明證人上開證述係屬虛
    偽，或有足以令人顯信其供述為不可採之品性證據或前科證
    據存在，自不得僅以證人為本件開單告發異議人之員警而全
    盤抹煞其在訴訟上所具有之證人資格，堪認證人陳明忠之上
    開證述，確與事實相符，洵堪採信。從而，本件異議人確有
    行經有燈光號誌之交岔路口闖越紅燈及不服從交通勤務警察
    之稽查取締等違規情事，均堪認定。
五、綜上所述，本件異議人之違規事證明確，是原處分機關就異
    議人駕車行經有燈光號誌管制之交岔路口闖越紅燈之違規部
    分，依道路交通管理處罰條例第53條第1 項、第63條第1 項
    第3 款，裁處罰鍰2700元，並記違規點數3 點，經核並無違
    誤，異議人就此部分之異議自無理由，應予駁回。惟原處分
    機關就異議人不服從稽查取締之違規部分，誤以道路交通管
    理處罰條例第60條第1項拒絕停車接受稽查而逃逸之規定逕
    行裁處罰鍰3000元，並依第63條第1項第1款記違規點數1點
    ，顯有違誤（原舉發機關係以道路交通管理處罰條例第60條
    第2項第1款、第63條第1項第1款規定掣單逕行舉發），原處
    分自屬無可維持，此部分聲明異議雖無理由，但原處分機關
    既有前揭可議，本院自得依道路交通案件處理辦法第20條前
    段規定將原處分撤銷，就前揭違規行為，改依道路交通管理
    處罰條例第60條第2項第1款、第63條第1項第1款及違反道路
    交通管理事件統一裁罰基準表之規定，裁處如主文第2項所
    示之處分，以資適法。
據上論斷，應依道路交通管理處罰條例第87條第2 項、道路交通
案件處理辦法第19條、第20條，裁定如主文。
中　　華　　民　　國　　96　　年　　12　　月　　31　　日
                  交通法庭            法　官  簡璽容
以上正本證明與原本無異。
如不服本裁定，應於裁定送達後5 日內向本院提出抗告狀 (須附
繕本)。
中　　華　　民　　國　  96  　年　  12   　月   31    日
                                      書記官  陳錫威
